【裁判字號】    91,訴,209
【裁判日期】    920829
【裁判案由】    搶奪
【裁判全文】
臺灣彰化地方法院刑事判決                          九十一年度訴字第二九號
    公  訴  人  臺灣彰化地方法院檢察署檢察官
    被      告  丙○○
    被      告  丁○○
    被      告  戊○○
右列被告因搶奪案件，經檢察官提起公訴（九十年度偵字第六零九四號），本院判決
如左：
    主      文
丙○○連續意圖為自己不法之所有，結夥三人以上，搶奪他人之動產，處有期徒刑拾
月。
丁○○意圖為自己不法之所有，結夥三人以上，搶奪他人之動產，處有期徒刑玖月。
戊○○連續意圖為自己不法之所有，結夥三人以上，搶奪他人之動產，累犯，處有期
徒刑壹年貳月。
    事      實
一、戊○○於民國 (下同)八十八年八月二十八日，因竊盜案經彰化地方法院八十八
    年少訴字第十五號判處有期徒刑一年確定，於八十九年七月二十三日甫執行完畢
    ，詎仍不知悔改，與丙○○及丁○○三人，共同基於意圖為自己不法所有之概括
    犯意聯絡：
（一）於九十年六月十八日下午六時許，由丁○○駕駛向太榮小客車租賃有限公司（
      下稱太榮公司）租得之車牌號碼七Ｊ─一０一一號自用小客車，搭載丙○○及
      戊○○二人，在彰化縣溪湖鎮○○路○段五七六巷二十九號前，適見乙○○和
      其母親二人在該處散步，柔弱可欺，三人見機不可失，遂由丙○○下車向乙○○佯裝問路，趁乙○○不注意之際，自背面搶奪其頸上之黃金項鍊一條，得手
      後由丁○○及戊○○將前開項鍊，持至設在溪湖鎮○○里○○街二八六號之永
      山銀樓，向不知情之負責人變賣得款新台幣（下同）三千一百七十元後，由三
      人朋分花用殆盡。
（二）陳明朗及丙○○復於同年月十九日下午一時許，由戊○○駕駛前揭自小客車，
      其上搭載丙○○，在彰化縣埔鹽鄉○○村○○路之數尾公墓旁，適遇己○○獨
      自騎腳踏車併載有二名幼童，婦孺可欺，二人見有機可乘，遂由丙○○下車佯
      裝問路，趁己○○伸手直指詢路方向時，下手搶奪其掛於頸上之鑲玉項鍊一條
      ，得手後該二人持前揭項鍊至設在彰化縣秀水鄉○○村○○路○段六七一號之
      添發銀樓，向不知情之負責人賣得四千零五十元，所得款項由該二人花用罄盡
      。嗣經警方於查獲丙○○等人竊盜案尚未發覺渠等搶奪犯行時，丙○○等三人
       主動向警方自首上開搶奪犯行，嗣並接受裁判。
二、案經彰化縣警察局溪湖分局報請臺灣彰化地方法院檢察署檢察官偵查起訴。
    理   由
一、訊據被告三人，對右揭犯罪事實坦承不諱，核與被害人乙○○及己○○指訴之情
    節相符；其中乙○○於偵查中指認搶奪犯時陳稱：「第一位（即丙○○）就是搶
    奪我項鍊之犯嫌」無訛等語，此外復有前開銀樓之金飾買入登記簿及太榮公司車
    輛出租契約書等附卷可憑，被告三人之自白與事實相符，應堪採信，本件事證已
    臻明確，被告三人之犯行堪以認定，應依法論科。
二、核被告三人所為搶奪乙○○頸上之黃金項鍊一條，係犯刑法第三百二十六條第一
    項之加重搶奪罪，另陳明朗及丙○○二人共同搶奪己○○掛於頸上之鑲玉項鍊一
    條部分，係犯同法第三百二十五條第一項之搶奪罪，因並非結夥三人以上而犯，
    故此部份公訴人認係犯刑法第三百二十六條第一項之加重搶奪罪云云，容有誤會
    ，起訴法條應予變更。被告三人間就搶奪乙○○部分、陳明朗及丙○○二人就共
    同搶奪己○○財物部分，分別有犯意聯絡及行為分擔，應論以共同正犯；又被告
    戊○○及丙○○先後二次犯行，時間緊接，所犯係基本構成要件相同之罪，顯係
    基於概括犯意反覆為之，應依連續犯規定論以加重搶奪罪一罪並加重其刑。又被
    告戊○○前於八十八年八月二十八日因竊盜案，經本院以八十八年少訴字第十五
    號判處有期徒刑一年確定，於八十九年七月二十三日甫執行完畢，執行期滿未逾
    五年，再犯本件有期徒刑以上之刑之罪，應論以累犯，被告丙○○部分依法加重
    其刑，被告戊○○部分遞加重其刑。末查，警方於循線查獲丙○○等人竊盜案時
    ，尚未發覺渠等搶奪犯行時，丙○○等三人主動向警方自首上開搶奪犯行，嗣並
    接受裁判，此業經證人即查獲本案之溪湖分局三組員警洪斗山結證在卷，應依自
    首規定減輕其刑，此與證人警員洪斗山於偵查中證稱：係伊循線先查到丙○○後
    ，再經由丙○○之供述查獲丁○○及戊○○亦涉案等語不同，且警員洪斗山於偵
    查中證稱：係「伊循線先查到丙○○後」查獲後，係指循線先查到竊盜案，當時
    尚未發覺被告等人之搶奪行為而言，況搶奪與竊盜案件並無關聯，故被告仍應依
    自首規定減輕其刑，並先加後減其刑。爰審酌被告年少無知致罹刑章，惟犯後均
    能坦承犯行，並主動配合警方查訪被害人及行搶地點且所得金額非鉅等情事，依
    公訴人之建議分別從輕量刑，以勵自新。
三、臺灣彰化地方法院檢察署九十年度偵字第五三四三號一案以：被告丁○○持用水
    果刀脅迫被害人甲○交出身上財物，致使不能抗拒而交付新台幣二百五十元，認
    係犯強盜罪，因客觀上顯已致令他人因顧及自身生命安危及身體完整，不敢輕易
    與之抵抗；主觀上各該被害人並皆感到害怕驚懼，自由決定意志受有明顯侵害，
    被告所為自已達於致令他人不能抗拒之脅迫程度，殆屬無疑，係犯強盜罪，且此
    部分犯行業據本院九十年度訴字第八八三號以強盜罪判決確定在案，有該案判決
    書在卷足憑，並非搶奪罪，核與本案搶奪罪並無連續犯之裁判上一罪關係。
四、臺灣彰化地方法院檢察署檢察官移送併辦（九十一年度偵字第七一一號搶奪被害
    人莊佩穎手機部分）意旨另以：被告騎乘機車載同庚○○，於九十年六月三十日
    下午三時許，在彰化縣溪湖鎮○○里○○路○段搶奪莊佩穎之行動電話一支，因
    認被告就此部分亦涉有搶奪罪，而與前揭業經論罪科刑部分有連續犯之關係等語
    。然查：被告當時係因騎車搭載庚○○，自後搶奪被害人莊佩穎之行動電話不成
    ，始下車與被害人莊佩穎強行拉扯，終由被告將該支行動電話強行奪去，其初縱
    係以搶奪犯意為之，然依被害人莊佩穎、共犯庚○○所述情節，可知被告係強行
    取去莊佩穎手機，此部分所為已達致使他人不能抗拒之強盜程度，此與本案搶奪
    罪罪名不同，犯意有別，顯無連續犯所應具備之概括犯意，則該部分犯行既與業
    經論罪科刑之搶奪部分並非出於同一概括犯意，即無連續犯規定之適用可言，又
    未經檢察官提起公訴，本院尚無從為實體之審究，自應退由原移送機關另為適法
    之處理。
據上論斷，應依刑事訴訟法第二百九十九條第一項前段，第三百條、刑法第二十八條
、第五十六條、第三百二十六條第一項，第四十七條、第六十二條前段，判決如主文
。
本案經檢察官林裕斌到庭執行職務。
中 華      民      國      九十二      年      八      月    二十九  日
                                臺灣彰化地方法院刑事第三庭
                                    法      官      施  坤  樹
右正本證明與原本無異。
如不服本判決，應於判決送達後十日內向本院提出上訴狀( 須附繕本 )。
                                    法院書記官      陳  文  俊
中    華    民      國      九十二      年      九      月      二      日
刑法第三百二十六條
犯前條第一項之罪，而有第三百二十一條第一項各款情形之一者，處一年以上七年以
下有期徒刑。
前項之未遂犯罰之。


司法院資訊處製作；財團法人民間司法改革基金會備份。
